【裁判字號】    97,附民,43
【裁判日期】    970527
【裁判案由】    妨害名譽
【裁判全文】
臺灣高等法院刑事附帶民事訴訟判決      97年度附民字第43號
原      告  乙○○
訴訟代理人  莊勝榮律師
被      告  甲○
上列被告因妨害名譽案件（97年度上易字第502號），原告提起
附帶民事訴訟，請求損害賠償，本院判決如下：
    主  文
原告之訴及假執行之聲請均駁回。
    事  實
壹、原告方面：
一、聲明：
(一)、被告應給付原告新台幣（下同）伍佰萬元及自民國（下同）
    95 年3月10日起至清償日止，按週年利率百分之五計算之利
    息。
(二)、被告應在自由時報全國版雙版頭版、中國時報全國版雙版頭
    版、聯合報全國版雙版頭版及蘋果日報全國版頭版以34號字
    體、長25公分、寬34.5公分之篇幅，刊登如附件所示之道歉
    啟事。
(三)、訴訟費用由被告負擔。
(四)、第一項聲明，原告願供擔保，請准予宣告假執行。
二、事實上陳述略稱：
(一)、被告於95年3月9日晚間，在無線衛星電視台（TVBS）2100全
    民開講節目中，論及介興營造股份有限公司（下簡稱介興公
    司）承攬台灣電力股份有限公司總工程金額新台幣（下同）
    50億元之竹工超高壓變電所出口161KV電纜線路洞道統包工
    程（下簡稱系爭工程）之得標案時，質疑介興公司係以百分
    之一些微差距得標，曾遭調查承攬北宜高速公路偷工減料弊
    端，投標時尚發生勞資爭議及跳票事件，乃投標廠商中條件
    最差者，卻仍能得標。主持人李濤質以：「發生了那麼多事
    情，還得標」等語時，甲○竟基於妨害乙○○名譽之犯意，
    意圖散布於眾，於無任何積極事證，亦未經相當查證情形下
    ，即稱：「他（介興公司）得標，為什麼？第一個，因為他
    背後支撐的人就是乙○○。我這個案子會拿到民進黨的廉政
    委員會去檢舉，乙○○是民進黨的黨主席啊。村棋說要點名
    ，我直接點名，看他（乙○○）敢不敢辦跟自己有關的案子
    」等語。且於主持人李濤聞言又問：「你證據確鑿嗎」等語
    時，甲○復稱：「證據確鑿」，而指摘乙○○對介興公司標
    得系爭工程有舞弊、關說或為之撐腰等情事，足以毀損乙○
    ○名譽。該案經臺灣臺北地方法院以95年易字第1614號判決
    處拘役五十日減為二十五日並得易科罰金。被告上開不實言
    論已損害原告多年建立之名譽，爰依民法第184條第1項及第
    195條第1項規定，請求精神損害賠償500萬元，並請求刊登
    自由時報、中國時報、聯合報、蘋果日報，以回復原告之名
    譽。
(二)、精神損害賠償500萬元部分：原告為東海大學政治系畢業，
    歷經省議員、宜蘭縣長、台北捷運公司董事長、民進黨黨主
    席、行政院副院長、行政院院長、總統府秘書長等要職，具
    有高度之知名度，被告歷任台大教授、立法委員、現任立法
    委員，亦有高知名度，財產狀況請函查國稅局之電子稅務閘
    門。被告透過TVBS散播不實指控，收看的人在數十萬人以上
    ，且平面媒體亦有報導，其損害之大不言可喻，斟酌被害人
    之身分、地位，與加害人經濟狀況，及實際加害情形與名譽
    影響是否重大（參閱最高法院47年台上字第1221號判例），
    原告爰請求新台幣500萬元之精神上損害賠償，應屬適當。
(三)、刊登道歉啟事部分：民法第195條第l項規定，名譽被侵害者
    ，並得請求回復名譽之適當處分，被告在TVBS誣指原告介入
    介興公司50億元標案，透過電視報紙報導，對原告人格、名
    譽之殺傷力，猶如人格謀殺、名譽謀殺。名譽為人之第二生
    命，對政治人物而言，名譽與生命並駕齊驅，被告妨害原告
    名譽行為，應在中國時報、自由時報、聯合報、蘋果日報頭
    版以相當之篇幅刊登如附件之道歉啟事，以回復原告名譽，
    亦屬於法有據。
(四)、綜上，原告之訴於法有據，請諭知如訴之聲明之判決。
(五)、道歉啟事：「道歉人甲○於95年3月9日在TVBS2100全民開講
    節目中，誣指乙○○對介興營造股份有限公司承攬台灣電力
    股份有限公司總工程金額新台弊50億元之竹工超高壓變電所
    出口161KV電纜線路洞道系統工程之得標，有舞弊、關說或
    為之撐腰等情事，並說證據確鑿。上開不實指摘，已嚴重損
    害乙○○之名譽，經查明上開言論及指控均非事實，道歉人
    爰鄭重道歉，以回復乙○○之名譽，特此聲明，道歉人甲○
    」。
三、證據：援用刑事訴訟之證據。
貳、被告方面：被告未提出書狀，陳述略以：「並沒有毀謗乙○
    ○，沒有針對性，與乙○○無私人恩怨，如我有惡意，當時
    乙○○是民進黨黨主席，廉政委員會是由乙○○主導，如有
    惡意為何向廉政委員會告發」等語，並陳明引用刑事訴訟之
    答辯。
    理  由
一、按刑事訴訟諭知無罪、免訴或不受理之判決者，應以判決駁
    回原告之訴，刑事訴訟法第503條第1項前段定有明文。
二、本件被告被訴妨害名譽案件，業經本院將原判決撤銷，諭知
    被告無罪在案。依照首開規定，則原告附帶提起之民事訴訟
    ，自應予駁回，其假執行之聲請因亦無所附麗，應併予駁回
    。
三、據上論斷，應依刑事訴訟法第503條第1項前段，判決如主文
    。
中    華    民    國    97    年    5     月    27    日
                  刑事第十二庭  審判長法  官   蔡永昌
                                      法  官   陳榮和
                                      法  官   施俊堯
以上正本證明與原本無異。
不得上訴。
                                      書記官   顧哲瑜
中    華    民    國    97    年    5     月    28    日


司法院資訊處製作；財團法人民間司法改革基金會備份。
